【裁判字號】    99,交易,185
【裁判日期】    990430
【裁判案由】    過失致死
【裁判全文】
臺灣臺北地方法院刑事判決             99年度交易字第185號
公  訴  人  臺灣臺北地方法院檢察署檢察官
被      告  甲○○
上列被告因過失致死案件，經檢察官提起公訴（98年度偵字第26
081 號），本院判決如下：
    主  文
甲○○因過失致人於死，處有期徒刑伍月，如易科罰金，以新臺
幣壹仟元折算壹日。緩刑貳年。
    事  實
一、甲○○於民國98年10月28日18時10分許，騎乘車牌號碼DMW-
    157 號輕型機車，沿臺北縣新店市○○路由東往西方向行駛
    ，行經中正路25號前，本應注意車前狀況，並隨時採取必要
    之安全措施，而依當時天氣晴、有照明、路面乾燥、柏油路
    面無缺陷及障礙物、視距良好，並無不能注意之情事，竟疏
    未注意，適有樊象灝騎乘腳踏車由南往北方向，從對向車道
    欲橫越中正路，亦未遵守道路交通標線之指示，而依當時情
    形，並無不能注意之情事，竟於劃設有分向限制線之該路段
    橫越道路，致甲○○煞車不及而發生碰撞，致樊象灝人車倒
    地，受有頭部外傷合併硬膜上出血、脊柱壓迫性骨折等傷害
    ，嗣經送財團法人佛教慈濟醫院台北分院急救後，仍於同年
    月30日因車禍後顱內出血引發神經性休克不治死亡。甲○○
    於肇事後留在現場，並於犯罪偵查機關之警察抵達時，承認
    為肇事人自首接受裁判。
二、案經被害人樊象灝之子乙○訴由臺北縣政府警察局新店分局
    報告臺灣臺北地方法院檢察署檢察官偵查起訴。
    理  由
壹、證據能力方面
    按被告以外之人於審判外之言詞或書面陳述，除法律有規定
    者外，不得作為證據。又被告以外之人於審判外之陳述，雖
    不符前4 條之規定，而經當事人於審判程序同意作為證據，
    法院審酌該言詞陳述或書面陳述作成時之情況，認為適當者
    ，亦得為證據。當事人、代理人或辯護人於法院調查證據時
    ，知有第159 條第1 項不得為證據之情形，而未於言詞辯論
    終結前聲明異議者，視為有前項同意，刑事訴訟法159 條第
    1 項、第159 條之5 分別定有明文。查證人陳信輔於警詢中
    所為之陳述、證人靳文麗於偵查中之證述，固係審判外之陳
    述而屬傳聞證據，惟被告甲○○就上開審判外之陳述，於本
    院審理中，並不爭執證據能力，復未曾於言詞辯論終結前聲
    明異議，而本院審酌該證人陳述作成時之情況，並無違法取
    證及證明力過低之瑕疵，亦認以之作為證據為適當，依前揭
    規定，自得為證據。
貳、實體方面
一、上揭犯罪事實，業據被告甲○○於偵查及本院審理中坦承不
    諱，核與現場目擊證人陳信輔警詢中之供述、現場目擊證人
    靳文麗偵查中之證述情節大致相符，復有道路交通事故現場
    圖、道路交通事故補充資料表、道路交通談話紀錄表、道路
    交通事故調查報告表（一）、（二）、現場照片、臺北縣政
    府警察局新店分局道路交通事故初步分析研判表、臺灣省臺
    北縣區車輛行車事故鑑定委員會北縣鑑字第981653號鑑定意
    見書附卷可憑（見偵查卷第27至41頁、第55至59頁）。又本
    件被害人樊象灝因車禍受有頭部外傷合併硬膜上出血、脊柱
    壓迫性骨折等傷害，併發顱內出血，最後因神經性休克死亡
    等事實，此有臺灣臺北地方法院檢察署相驗筆錄、相驗屍體
    證明書、檢驗報告書、相驗照片、財團法人佛教慈濟醫院台
    北分院病歷資料在卷可按（見相字卷第68至80頁），堪認被
    告自白與事實相符。
二、按駕駛人應注意車前狀況，並隨時採取必要之安全措施，道
    路交通安全規則第94條第3 項定有明文。依卷附道路交通事
    故調查報告表( 一) 所示，本件被告肇事當時天氣晴、有照
    明、路面乾燥、柏油路面無缺陷及障礙物、視距良好，並無
    不能注意之情事，詎被告竟疏未注意車前狀況，對於本件事
    故之發生，顯有過失甚明，且其過失行為與被害人死亡之結
    果有相當因果關係。至被害人騎乘腳踏車，未遵守道路交通
    標線之指示，於劃設有分向限制線路段橫越道路行駛，違反
    道路交通安全規則第124 條第1 、3 項之規定，其本身亦與
    有過失，且為肇事之主因，亦與臺灣省臺北縣區車輛行車事
    故鑑定委員會北縣鑑字第981653號鑑定意見書所認定：「一
    、樊象灝騎乘腳踏車，違規於劃設有分向限制線路段橫越道
    路行駛，為肇事主因。二、甲○○晚間駕駛輕型機車，未注
    意車前狀況，為肇事次因」之鑑定結果相符。惟被害人雖與
    有過失，只為民事上之過失相抵問題，並不能據此解免被告
    刑事上之過失責任。從而，本件事證明確，被告犯行洵堪認
    定，應依法論科。
三、核被告所為，係犯刑法第276 條第1 項之過失致人於死罪。
    被告於肇事後，留在現場等候警員處理並自首犯罪，有臺北
    縣政府警察局新店分局道路交通事故肇事人自首情形紀錄表
    （見偵查卷第41頁）可憑，是被告符合自首規定，爰依刑法
    第62條第1 項前段規定，減輕其刑。茲審酌被告坦承犯罪，
    ，且被害人就本件傷害結果與有過失等一切情狀，量處如主
    文所示之刑，並諭知易科罰金之折算標準。又被告並無前科
    ，有臺灣高等法院被告全國前案紀錄表在卷可證，其因一時
    不慎，致罹刑典，其犯後態度良好，深表悔悟，與被害人家
    屬達成和解，並已先行支付被害人家屬新臺幣10萬元，經被
    害人家屬表示宥恕，此有本院99年4 月13日審判筆錄可稽，
    足認被告經此科刑教訓，日後當知所警惕，無再犯之虞，本
    院因認前開宣告之刑以暫不執行為適當，併宣告緩刑2 年，
    以啟自新。
據上論斷，應依刑事訴訟法第284 條之1 、第299 條第1 項前段
，刑法第276 條第1 項、第41條第1 項前段、第62條第1 項、第
74條第1項 第1 款，刑法施行法第1 條之1 ，判決如主文。
本案經檢察官柯木聯到庭執行職務。
中    華    民    國    99    年    4    月    30    日
                  刑事第十二庭  法  官  楊台清
以上正本證明與原本無異。
如不服本判決應於收受送達後10日內向本院提出上訴書狀，並應
敘述具體理由；其未敘述上訴理由者，應於上訴期間屆滿後20日
內向本院補提理由書（均須按他造當事人之人數附繕本）「切勿
逕送上級法院」。告訴人或被害人如對於本判決不服者，應具備
理由請求檢察官上訴，其上訴期間之計算係以檢察官收受判決正
本之日期為準。
                                書記官  劉子豪
中    華    民    國    99    年    4     月    30    日
附錄本案論罪科刑法條全文：
中華民國刑法第276條
（過失致死罪）
因過失致人於死者，處2 年以下有期徒刑、拘役或2 千元以下罰
金。
從事業務之人，因業務上之過失犯前項之罪者，處5 年以下有期
徒刑或拘役，得併科3 千元以下罰金。

司法院資訊處製作；財團法人民間司法改革基金會備份。
